臺灣高等法院交通事件裁定　　　　　　100年度交抗字第317號
抗　告　人
即受處分人　徐榮德
上列抗告人因違反道路交通管理處罰條例案件，不服臺灣新竹地
方法院，中華民國100 年2 月18日所為裁定（原審案號：99年度
交聲字第567 號），提起抗告，本院裁定如下：
    主  文
原裁定撤銷，發回臺灣新竹地方法院。
    理  由
一、原裁定意旨略以：
  (一)本件異議人徐榮德於民國99年9 月4 日下午4 時28分許，因
    在新竹市○○路清華大學附近之高鐵接駁車轉乘處之人行道
    上違規停車，為新竹市警察局交通隊小隊長卓恒茂依採證照
    片逕行舉發「在人行道停車」等情，有舉發通知單、採證照
    片2 幀及裁決書等在卷可稽，異議人對此亦不爭執，是異議
    人確有於人行道上停車之事實，堪可認定。而異議人停放車
    號UZI －823 號輕型機車之地點，係新竹市○○路清華大學
    附近之高鐵接駁車轉乘處旁劃設供行人行走之地面道路，為
    道路交通管理處罰條例第3 條第3 款所稱之人行道，而人行
    道係供不特定人通行之用，不得任意停放機車影響行人之路
    權，此乃通常之事理，且異議人停放車輛之人行道，有豎立
    明顯之「兩側人行道禁止停車」之警示立牌，此有新竹市警
    察局99年9 月24日竹市警交字第0990033676號函暨其所附之
    採證照片存卷可證，是異議人辯稱該處無豎立警告牌或不明
    顯云云，尚屬無據，殊難憑採。
  (二)至異議人辯稱其係依往日停放於該處，縱然屬實，惟此與異
    議人本件之違規行為無涉，異議人亦不得因此而免除其違規
    責任。又異議人辯稱該處停車場不足、標線不清不易注意乙
    節，惟按標誌、標線、號誌之設置、養護及號誌之運轉，由
    主管機關及警察機關依其管轄辦理；遇有道路與交通狀況有
    變更時，應增設必要之標誌、標線、號誌，此為道路交通標
    誌標線號誌設置規則第4至6條所明文規定。是異議人如認上
    開處所之道路與交通狀況有於適當地點劃設停車位置或修改
    標線之必要時，自得依行政程序法等相關規定，向主管機關
    陳情反應，然於主管機關為相應之處置前，駕駛人仍不得於
    禁止臨時停車處所停車，乃屬當然，異議人所辯，尚非可採
    。原處分機關依道路交通管理處罰條例第56條第1項第1款之
    規定，裁處異議人 600元罰鍰，於法並無不合，本件異議為
    無理由，應予駁回云云。
二、抗告意旨略以：本件違規路段人行道更改為禁止機車停車，
    僅於面路方向豎立「兩側人行道禁止停車」標誌，卻未將原
    准許停車之白線塗去或更改為紅線，故而警方有標示不清導
    致民眾誤觸交通處罰規定之責等語。
三、經查：
  (一)按車輛停放線，用以指示車輛駕駛人停放車輛之位置與範圍
    。本標線之線型為白實線，線寬一○公分。但機器腳踏車停
    放線劃設於非車道上者，得採用線寬五公分。道路交通標誌
    標線號誌設置規則第190條第1項、第2項定有明文。
  (二)原裁定以抗告人徐榮德不否認其於前揭時日將機車停放於前
    開路段，並有舉發通知單、採證照片 2幀及裁決書等在卷可
    稽，因認抗告人確有於人行道上違規臨時停車之事實，固非
    無見。惟查：依原審卷第10頁所附抗告人原停放車輛處所之
    現場照片所示，該處所係人行道，附近固有明揭「兩側人行
    道禁止停車」及繪示雙向箭頭之標誌面向馬路豎立，然人行
    道上仍然有白色之標線清晰可見，則該地面之白色標線之性
    質及劃設之目的究係為何？衡以上引道路交通標誌標線號誌
    設置規則之規定，客觀上是否足令一般人民以其為停車標線
    ，產生該處為可供停放機車之「機、慢車停放區」之信賴？
    均非無疑義。以上疑義又攸關抗告人之行為是否違規，及其
    就違規行為之發生，有無故意或過失之認定，自有調查審認
    之必要。原審法院恝置不問，逕以抗告人違規事證明確，維
    持原處分之裁罰，尚非無率斷之嫌。抗告人抗告意旨指摘原
    審裁定不當，難謂無理由，自應由本院將原裁定撤銷，發回
    原審法院為必要之調查，以昭折服。
據上論結，應依道路交通管理處罰條例第89條、道路交通案件處
理辦法第25條，刑事訴訟法第413 條前段，裁定如主文。
中    華    民    國  100     年    3     月    29    日
                  刑事第十二庭審判長法  官   蔡永昌
                                    法  官   王美玲
                                    法  官   蔡新毅
不得再抗告。
以上正本證明與原本無異。
不得再抗告。
                                    書記官   賴立旻
中    華    民    國   100    年    3     月    30    日